臺灣高雄地方法院民事判決
111年度鳳簡字第428號
原      告  陳兆誠    住○○市○○區○○○路000號

被      告  李慶陽  
上列當事人間請求損害賠償事件，原告提起刑事附帶民事訴訟，
經本院刑事庭裁定移送前來（110年度簡附民字第343號），本院
於民國111年10月24日言詞辯論終結，判決如下：          
    主      文
被告應給付原告新臺幣貳萬柒仟元，及自民國一一○年十二月十
八日起至清償日止，按週年利率百分之五計算之利息。
原告其餘之訴駁回。
本判決第一項得假執行。但被告以新臺幣貳萬柒仟元為原告預供
擔保，得免為假執行。
    事實及理由
一、按簡易訴訟之訴狀送達後，原告不得將原訴變更或追加他訴
    ，但擴張或減縮應受判決事項之聲明者，不在此限，民事訴
    訟法第436條第2項、第255條第1項第3款分別定有明文。查
    本件原告於起訴時原聲明請求准供擔保宣告假執行(附民卷
    第5頁)，嗣於本院審理中，撤回假執行之聲請，核屬減縮應
    受判決事項之聲明，而變更聲明如下述(本院卷第113頁)，
    與上開規定相符，應予准許。
二、原告主張：
(一)兩造因行車糾紛於民國110年8月18日19時31分許，在高雄市
    鳳山區建國路三段與○○街口機車停等區發生口角，嗣原告逕
    自騎乘機車朝○○街方向前行，因自機車後照鏡見及被告騎乘
    機車跟隨在後，見前方○○街69巷口設有路燈及監視器，乃停
    車該處，適該巷旁○○街71號即被告住家，被告隨後騎乘機車
    抵達住家前，見原告停車在旁，兩造均誤認對方有尋釁之意
    ，被告乃下車與原告理論，詎被告竟基於公然侮辱、恐嚇危
    害安全之犯意，於110年8月18日19時35分15秒許，在不特定
    人可共見共聞之大馬路旁，向原告辱罵稱：「我沒看過你這
    種流氓啦」等語，於同日時35分52秒許，接續辱罵稱：「你
    說你警員，看你哪警員，幹你娘機掰，你很兇嘛」等語，隨
    後並走至其住家拿取長約40、50公分之條狀木棍(下稱系爭
    木棍)衝向原告，原告見狀即往69巷跑走，被告仍持木棍追
    趕原告，並於同日時36分5秒許辱罵及恫嚇稱：「賣走！幹
    你娘機掰」等語，使原告心生畏懼致生危害於生命、身體安
    全，且足以貶損原告之人格與社會評價。
(二)被告前開基於公然侮辱之犯意，在不特定多數人可共見共聞
    之馬路，對原告出言「我沒看過你這種流氓啦」、「幹你娘
    機掰」等語(下合稱系爭穢語)，足以貶損原告之人格與社會
    評價，侵害原告之名譽權，致原告受有精神上痛苦，請求被
    告賠償非財產上損害新臺幣(下同)50,000元。又被告前開手
    持系爭木棍並向原告恫稱：「賣走」等語，使原告心生畏懼
    ，致生危害於安全，侵害原告免於恐懼之自由人格法益，致
    原告受有精神上痛苦，請求被告賠償非財產上損害100,000
    元。總計請求被告賠償150,000元。爰依侵權行為之法律關
    係提起本件訴訟等語，並聲明：被告應給付原告150,000元
    ，及自起訴狀繕本送達翌日起至清償日止，按週年利率5％計
    算之利息。
三、被告則以：被告對於向原告口出系爭穢言及手持系爭木棍追
    趕原告之事實均不爭執，惟原告先惡意逼車，兩造遂發生口
    角，被告知悉原告為○○後，就告知原告應打電話請○○協助釐
    清兩造行車糾紛，原告則稱有配戴密錄器等語。嗣被告騎乘
    機車返家就發現原告躲在被告住家旁邊之電線桿，被告主觀
    上認為原告係至被告住家挑釁，原告朝被告方向衝過來並有
    伸手之動作，被告父母自被告住家出來查看，被告怕兩造在
    理論過程中，原告舉止過大會傷害到被告父母，至於被告手
    持木棍目的是為了嚇阻及趕走原告，並無傷害原告之意圖等
    語置辯，並聲明：原告之訴駁回。
四、本院得心證之理由：
(一)按因故意或過失，不法侵害他人之權利者，負損害賠償責任
    。不法侵害他人之身體、健康、名譽、自由、信用、隱私、
    貞操，或不法侵害其他人格法益而情節重大者，被害人雖非
    財產上之損害，亦得請求賠償相當之金額，民法第184條第1
    項、第195條第1項前段分別定有明文。查原告主張之事實，
    業據其提出臺灣高雄地方檢察署檢察官聲請簡易判決處刑書
    110年度偵字第22884號為證(附民卷第7至9頁)，且被告於本
    院審理時自認有對原告出言系爭穢言及手持系爭木棍追趕原
    告等語（本院卷第114頁），而被告因本件侵權行為，經本
    院刑事庭以110年度簡字第3668號，判處被告犯恐嚇危害安
    全罪，處拘役30日，有此判決書在卷可參（本院卷第13至18
    頁），復經本院依職權調取本院110年度簡字第3668號刑事
    案件電子卷證（刑案電子卷證於本院卷末頁證物袋內）核閱
    無誤，並有本院刑事庭勘驗報告暨監視器錄影畫面截圖在卷
    可稽(本院卷第89至110頁)，本件依上開調查證據之結果，
    認原告之主張堪信為真實。是以，被告確有公然侮辱及恐嚇
    危安之侵權行為事實，且被告公然侮辱及恐嚇危安之行為與
    原告所受損害之間具有相當因果關係，分別侵害原告之名譽
    權及免於恐懼之自由人格法益，均屬情節重大，原告依侵權
    行為之法律關係，請求被告賠償非財產上損害，自屬有據。
(二)至於被告抗辯原告有惡意逼車或至被告住家挑釁等行為，為
    原告所否認，惟被告未舉證以實其說，礙難採信，又被告所
    辯縱然屬實，原告行為充其量僅係引發被告公然侮辱原告、
    對原告恐嚇危安之動機，並非本件侵權行為之損害結果發生
    之共同原因，亦不能合理化被告即可公然侮辱原告或對原告
    為恐嚇危安等侵權行為。被告復抗辯手持系爭木棍係為嚇阻
    、趕走原告等語，惟觀諸本院刑事庭勘驗報告暨監視器錄影
    畫面截圖，其中編號16之截圖記載：「雙方互相大聲爭執，
    被告頭戴安全帽走回機車上並稱：『你說你警員，看你哪裡
    的警員，幹你娘機掰，你很兇嘛』，此時被告父母勸告訴人(
    即原告)離去」、編號18之截圖記載：「被告自屋內拿出木
    棍欲衝向告訴人(即原告)，被告父親上前攔阻並稱：『什麼
    啦，不要這樣啦，唉唷』」、編號19之截圖記載：「被告持
    木棍並甩開攔阻的父母，往告訴人(即原告)追去，告訴人(
    即原告)見狀往69巷內跑走」、編號20之截圖記載：「被告
    往69巷內追去並稱：『賣走！幹你娘機掰』」一情，有此勘驗
    報告暨監視器錄影畫面截圖可參(本院卷第97至99頁)，是原
    告經被告父母勸說後本欲離去，反而係被告自其住家拿取系
    爭木棍後，一邊口出「賣走！幹你娘機掰」等語，一邊持系
    爭木棍追趕原告，堪認被告前開行為已使原告心生畏怖，確
    屬恐嚇危安之侵權行為，顯非單純為嚇阻或趕走原告之舉，
    被告此部分抗辯不足採信。
(三)次按慰藉金之賠償須以人格權遭遇侵害，使精神上受有痛苦
    為必要，其核給之標準固與財產上損害之計算不同，然非不
    可斟酌雙方身分資力與加害程度，及其他各種情形核定相當
    之數額（最高法院51年台上字第223號判決意旨參照）。查
    原告因本件侵權行為致其名譽權、免於恐懼之自由人格法益
    分別受到侵害，業已認定如前述，故其主張受有精神上痛苦
    ，堪信可採。而原告○○畢業、從事○○工作、月收入約○○餘元
    、須扶養已成年尚在就學之○○子女；被告○○畢業、○○○維生
    、月收入不到○○元、須扶養○○未成年子女，有原告書狀存卷
    可稽，並分據兩造陳述在卷（本院卷第33至34、115頁）；
    另原告109、110年度所得分別為0,000,000元、0,000,000元
    ，名下財產有房屋○棟、田賦○筆、汽車○部；被告109、110
    年度所得均為0元，名下財產有汽車○部，有兩造稅務電子閘
    門財產所得調件明細表可考（本院卷末頁證物袋內）。復審
    酌被告僅因兩造行車糾紛而與原告發生口角爭執，未思以理
    性方式解決，在不特定多數人得共聞共見之馬路上，以令人
    難堪之系爭穢言侮罵原告，復手持系爭木棍追趕並恫嚇原告
    ，其所為實不足取，暨考量原告所受侵害程度、被告之行為
    態樣等一切情狀，認原告請求被告賠償侵害名譽權之非財產
    上損害，應以7,000元為適當；暨請求被告賠償侵害免於恐
    懼之自由人格法益，應以20,000元為適當。從而，原告因本
    件侵權行為得請求被告賠償非財產上損害合計27,000元，逾
    此範圍之請求，則屬過高，不應准許。
五、末按遲延之債務，以支付金錢為標的者，債權人得請求依法
    定利率計算之遲延利息；應付利息之債務，其利率未經約定
    ，亦無法律可據者，週年利率為5％；給付無確定期限者，債
    務人於債權人得請求給付時，經其催告而未為給付，自受催
    告時起，負遲延責任。其經債權人起訴而送達訴狀，與催告
    有同一之效力，民法第233條第1項前段、第203條、第229條
    第2項亦分別定有明文。查本件屬無確定期限之債，又係以
    支付金錢為標的，揆諸上開規定，原告自起訴狀繕本送達被
    告即發生催告之效力。準此，原告請求自起訴狀繕本送達被
    告翌日即110年12月18日（附民卷第23頁）起至清償日止，
    按週年利率5％計算之利息，為有理由，應予准許。
六、綜上所述，原告依侵權行為之法律關係，請求被告給付27,0
    00元，及自110年12月18日起至清償日止，按週年利率5％計
    算之利息，為有理由，應予准許。逾此範圍之請求，為無理
    由，應予駁回。
七、本件原告勝訴部分係依民事訴訟法第427條適用簡易程序所
    為被告敗訴之判決，依同法第389條第1項第3款規定，應依
    職權宣告假執行，並依同法第392條第2項規定，依職權宣告
    被告如預供擔保後，得免為假執行。
八、本件事證已臻明確，兩造其餘陳述及攻擊防禦方法核與判決
    結果不生影響，爰不逐一論述，附此敘明。　
九、本件原告提起刑事附帶民事訴訟，而由本院刑事庭依刑事訴
    訟法第504條第1項規定，裁定移送前來，依同條第2項規定
    免繳納裁判費，其於本院審理期間，亦未產生其他訴訟必要
    費用，並無訴訟費用負擔問題，附此敘明。
中　　華　　民　　國　　111 　年　　11　　月　　25　　日
          　　　　鳳山簡易庭  法　官  藍雅筠
以上正本係照原本作成。　　　　　　　　　
如不服本判決，應於判決送達後20日內，向本院提出上訴狀並應
記載上訴理由，如於本判決宣示後送達前提起上訴者，應於判決
送達後20日內補提上訴理由書（須附繕本）。
中　　華　　民　　國　　111 　年　　11　　月　　25　　日
                              書記官  蔡毓琦